最高法院刑事判決　　　　　　　　　　　　　　　　九十一年度台非字第二二六號
　　上訴人　最高法院檢察署檢察總長
　　被　告　甲○○
右上訴人因被告湮滅證據案件，對於台灣高等法院中華民國九十一年五月三十一日第
二審確定判決（九十一年度上易字第九四五號，起訴案號：台灣板橋地方法院檢察署
八十九年度偵字第二一四二七號），認為違法，提起非常上訴，本院判決如左：
    主  文
原判決關於甲○○罪刑部分撤銷。
甲○○湮滅關係他人刑事被告案件之證據，處有期徒刑貳月，如易科罰金，以佰元
折算壹日。
    理  由
非常上訴理由稱：「按判決不適用法則或適用法則不當者，為違背法令，刑事訴訟法
第三百七十八條定有明文。又配偶、五親等內之血親或三親等內之姻親圖利犯人或依
法逮捕拘禁之脫逃人，而犯第一百六十五條之罪者，減輕或免除其刑，刑法第一百六
十七條有明文規定。本件原判決認定被告甲○○與王立在為兄弟關係，王立在係台北
縣樹林市○○路○段四十六號松偉電器有限公司（下稱松偉公司）負責人，甲○○則
受僱王立在擔任店員。緣王立在，涉嫌明知置於其店內之電腦伴唱機內附之光碟片，
係姓名年籍不詳男子持往兜售，係疑似侵害詞、曲音樂著作權人之物，竟仍在其上址
店內，意圖散布而陳列及持有侵害著作權人摩那園唱片有限公司（下稱摩那園公司）
關於「不想伊」、「無奈無奈」、「大船入港」、「褪色的戀情」等詞曲音樂著作權
之盜版光碟。經摩那園公司代理人廖欣綺於八十九年十一月十日就松偉公司負責人涉
嫌違反著作權法向台北市政府警察局中正第二分局提出告訴。嗣於八十九年十一月十
三日十二時，在上址經警持搜索票會同摩那園公司告訴代理人執行搜索。警方在該公
司後方修理室執行搜索查扣涉案之光碟片五片，取其中一片試放採證時，甲○○明知
該光碟係關係他人刑事被告案件之證據，竟仍基於湮滅關係他人刑事被告案件證據之
犯意，將該光碟片折毀，致該光碟損壞無法播放。而以被告甲○○犯刑法第一百六十
五條之湮滅刑事證據罪，論處其有期徒刑月，並諭知易科罰金之折算標準。惟查原
判決既認定被告與侵害著作權之犯罪嫌疑人王立在為兄弟，依上開說明，被告圖利王
立在而犯湮滅刑事證據罪，即應依刑法第一百六十七條之規定減輕或免除其刑。乃原
判決竟未依法減輕或免除其刑，即有判決不適用法則之違背法令。案經確定，且於被
告不利。爰依刑事訴訟法第四百四十一條、第四百四十三條提起非常上訴，以資救濟
。」等語。
本院按判決不適用法則或適用不當者，為違背法令，刑事訴訟法第三百七十八條定有
明文。又配偶、五親等內之血親或三親等內之姻親，圖利犯人或依法逮捕拘禁之脫逃
人，而犯第一百六十四條或第一百六十五條之罪者，減輕或免除其刑，刑法第一百六
十七條亦有規定。查原判決認定被告甲○○與王立在為兄弟關係，王立在係台北縣樹
林市○○路○段四十六號松偉公司負責人，被告則受僱擔任店員。因王立在涉嫌意圖
散布而陳列及持有侵害著作權人摩那園公司關於「不想伊」、「無奈無奈」、「大船
入港」、「褪色的戀情」等詞曲音樂著作權之盜版光碟，經摩那園公司於八十九年十
一月十日就松偉公司負責人涉嫌違反著作權法向台北市政府警察局中正第二分局提出
告訴。嗣於同月十三日十二時許，經警持搜索票在上址執行搜索，而於該公司後方修
理室查扣涉案之光碟片五片；嗣取其中一片試放採證時，被告明知該光碟係關係他人
刑事被告案件之證據，竟仍基於湮滅關係他人刑事被告案件證據之犯意，將該光碟片
折毀，致該光碟損壞無法播放。原審因而撤銷第一審關於被告部分之判決，改判論處
被告湮滅關係他人刑事被告案件之證據罪刑（量處有期徒刑月，如易科罰金，以
佰元折算壹日）。惟原判決既認定被告與違反著作權法之犯罪嫌疑人王立在為兄弟，
自屬二親等之旁系血親，被告又係為圖利王立在而犯湮滅刑事證據罪，揆諸前揭說明
，即應依刑法第一百六十七條之規定減輕或免除其刑。乃原判決竟未依法減輕或免除
其刑，即有判決不適用法則之違背法令。案經確定，且於被告不利，非常上訴意旨，
執以指摘，洵有理由，應由本院將原判決關於被告罪刑部分撤銷。爰依刑法第一百六
十七條減輕其刑，並審酌一切情狀，判處如主文第二項所示之刑，及諭知易科罰金之
折算標準，以資救濟。
據上論結，應依刑事訴訟法第四百四十七條第一項第一款但書，刑法第一百六十五條
、第一百六十七條、第四十一條第一項，罰金罰鍰提高標準條例第一條前段、第二條
，判決如主文。
中      華      民      國    九十一    年      八      月    二十二    日
                              最高法院刑事第九庭
                                  審判長法官  陳  炳  煌
                                        法官  陳  正  庸
                                        法官  韓  金  秀
                                        法官  吳  信  銘
                                        法官  徐  文  亮
      右正本證明與原本無異
                                              書  記  官
中      華      民      國    九十一    年      八      月    二十八    日
